【裁判字號】    99,抗更(一),39
【裁判日期】    990131
【裁判案由】    聲明異議
【裁判全文】
臺灣高等法院民事裁定                99年度抗更(一)字第39號
抗  告  人  周國華
上列抗告人就債權人周美惠與債務人郭萬得間清償債務強制執行
事件，對於中華民國99年 5月12日臺灣士林地方法院99年度執事
聲字第52號裁定提起抗告，經最高法院第一次發回，本院裁定如
下：
      主    文
原裁定廢棄。
      理    由
一、按基地出賣時，地上權人、典權人或承租人有依同樣條件優
    先購買之權。房屋出賣時，基地所有權人有依同樣條件優先
    購買之權。其順序以登記之先後定之。前項優先購買權人，
    於接到出賣通知後十日內不表示者，其優先權視為放棄。出
    賣人未通知優先購買權人而與第三人訂立買賣契約者，其契
    約不得對抗優先購買權人，土地法第104 條定有明文。依上
    述規定，優先購買權人必於接到出賣通知後十日內不表示者
    ，其優先權始視為放棄，俾保障有優先購買權人之權益。又
    依民事訴訟法第137 條第1 項規定，送達於住居所不會晤應
    受送達人者，須向應受送達人之同居人或受僱人為送達，始
    能發生送達之效力，如受送達者非應受送達人之同居人或受
    僱人，雖經代收，亦不生送達之效力。而所謂同居人，係指
    與應受送達人本人同居一處營共同生活之人而言。
二、經查，本件抗告人所有之臺北市○○區○○段1 小段11332
    建號建物，坐落於債務人郭萬得所有同小段524 地號土地上
    ，雙方之間推定有土地租賃關係，上開土地嗣經債權人蔡慶
    華聲請原法院以98年度司執字第54507 號執行事件拍賣，並
    經周美惠於民國（下同）99年3 月9 日以新臺幣1,588 萬元
    拍定買受。抗告人依土地法第104 條規定，得於上開土地拍
    定後行使優先承買權等情，既經原法院認定在案（見原裁定
    理由第四項），則原法院民事執行處即應通知抗告人聲明願
    否依同樣條件優先購買系爭土地。然原法院之優先購買通知
    ，固以抗告人戶籍地址臺北市○○街26巷7 號為送達處所，
    卻於99年3 月12日送至臺北市○○街26巷7 之7 號，由住於
    該址之楊美蘭簽名代收，此有中華郵政股份有限公司木柵郵
    局簡函及抗告人、楊美蘭之戶籍謄本在卷可稽（見本院抗字
    卷第17、18頁及抗更(一)字卷第39號卷第25頁）。而楊美蘭係
    抗告人之堂妹，住居所與抗告人均不相同，業據抗告人陳明
    在卷，核與楊美蘭之戶籍登記並無不符。則楊美蘭自難認係
    抗告人之同居人。原法院逕認楊美蘭係抗告人之弟媳，為抗
    告人之同居人，自有未洽。又楊美蘭代收上開通知後，翌日
    即至郵局表示無法轉交抗告人，亦不知抗告人居所，郵局乃
    以遷移不明為由於99年 3月16日將上開通知退回原法院，此
    經上揭中華郵政股份有限公司木柵郵局簡函載明。而抗告人
    亦陳稱楊美蘭未將上開通知轉交伊等語。足認原法院對於抗
    告人之優先購買通知，並未於正確之送達處所，由應受送達
    人之同居人或受僱人代收，揆諸首揭說明，對於抗告人自不
    生送達之效力。則抗告人對於上開土地行使優先購買權之10
    日期間，尚無從起算，亦難認抗告人已放棄優先購買權。從
    而原裁定認上開通知已合法送達抗告人，因而駁回抗告人之
    異議，自有未合，抗告意旨指摘原裁定不當，求為廢棄，為
    有理由，爰將原裁定廢棄，由原法院另為適當之處理。
三、據上論結，本件抗告為有理由，爰裁定如主文。
中    華    民    國    99    年    1     月    31    日
                    民事第十九庭
                        審判長法  官  魏麗娟
                              法  官  吳麗惠
                              法  官  黃明發
正本係照原本作成。
本裁定除以適用法規顯有錯誤為理由外，不得再抗告。如提起再
抗告，應於收受後10日內委任律師為代理人向本院提出再抗告狀
。並繳納再抗告費新台幣１千元。
中    華    民    國   100    年    2     月    8     日
                              書記官  顧哲瑜

司法院資訊處製作；財團法人民間司法改革基金會備份。
